臺灣高雄地方法院刑事判決　　　　　　 100年度易字第1341號
公　訴　人　臺灣高雄地方法院檢察署檢察官
被　　　告　陳老壽
上列被告因竊盜案件，經檢察官提起公訴（100 年度偵字第2393
9 號），茲因被告就被訴事實為有罪之陳述，經告知簡式審判程
序意旨，並聽取公訴人及被告之意見後，本院裁定依簡式審判程
序審理，判決如下：
    主  文
陳老壽犯竊盜罪，累犯，處有期徒刑壹年，並應於刑之執行前，
令入勞動處所強制工作年。
    事  實
一、陳老壽有多次犯罪經法院判決確定並執行完畢之記錄，最近
    一次經徒刑執行完畢，係因於民國98年間犯竊盜案件，依序
    經本院以98年度審簡字第1746號判處有期徒刑6 月確定、98
    年度審簡字第2960號判處有期徒刑6 月確定、98年度審簡字
    第5353號判處有期徒刑3 月確定，嗣經本院以99年度審聲字
    第1106號裁定應執行有期徒刑1 年確定，再因竊盜案件，經
    本院以99年度易字第422 號判處有期徒刑4 月、3 月，定應
    執行有期徒刑5 月確定，並與上開應執行有期徒刑1 年接續
    執行，甫於100 年4 月22日縮刑期滿執行完畢出監。
二、詎陳老壽經前開有期徒刑執行完畢後五年內，仍不知悔改，
    於100 年8 月14日下午4 時許，在其位於高雄市○○區○○
    路102 巷之住處巷口，見郭鐘華所有，前於100 年8 月7 日
    上午8 時許，原停放在高雄市○鎮區○○路崗山仔公園旁，
    經不詳之人移置而停放上址巷口之車牌號碼XWG-282 號重型
    機車，鑰匙並未取下，依其外觀及保存狀態，顯為他人管理
    、支配中之財物，竟基於意圖為自己不法所有之竊盜犯意，
    逕將該機車啟動駛離供自己代步工具使用而竊取之，嗣於
    100 年8 月15日凌晨2 時30分許，駕駛上開機車行經高雄市
    ○○區○○路、龍興路口時，為在場執勤之警員察覺其形跡
    可疑而趨前盤查，陳老壽見狀雖心虛逃逸並棄車，仍為警在
    附近菜園內查獲，扣得上開機車1 輛、鑰匙1 把等物。陳老
    壽此前屢犯竊盜罪，經法院以此罪名判決者即有附表一所示
    共計20件（編號18.含兩件）之多，茲其前案執行完畢出監甫
    逾百日即再犯本件犯行，顯有竊盜之犯罪習慣。
三、案經高雄市政府警察局小港分局報告臺灣高雄地方法院檢察
    署檢察官偵查起訴。
    理  由
一、本件被告陳老壽所犯係死刑、無期徒刑、最輕本刑為3 年以
    上有期徒刑以外之罪，經被告於準備程序中就被訴事實為有
    罪之陳述，本院前經聽取當事人之意見後，依刑事訴訟法第
    273 條之1 第1 項之規定，裁定進行簡式審判程序，是卷內
    人證、物證、書證等證據，依同法第273 條之2 規定，不受
    第159 條第1 項關於傳聞法則規定限制，依法均有證據能力
    ，合先敘明。
二、前揭犯罪事實，業據被告陳老壽於本院審理時坦承不諱（本
    院100 年度易字第1341號案卷第19頁至第20頁、第33頁、第
    42頁、第47頁至第50頁），並經證人即被害人郭鐘華於警詢
    及偵訊中就所有之機車失竊等情節證述綦詳（偵卷第7 頁、
    第48頁至第49頁），復有自願受搜索同意書、高雄市政府警
    察局小港分局大林所100 年8 月15日扣押物品筆錄、扣押物
    品目錄表、贓物認領保管單、失車案件基本資料詳細畫面報
    表、高雄市政府警察局車輛尋獲電腦輸入單各1 份、現場及
    監視器翻拍照片共6 幀在卷可佐（偵卷第8 頁至第14頁、第
    20頁、第21頁），被告陳老壽自白於前揭時地竊取機車，堪
    認與事實相符。茲以被告前開竊盜之機車，依我國社會現況
    ，乃一般家庭供日常交通工具使用之重要財產，具有相當社
    會經濟及市場交易價值，上開郭鐘華所有之重型機車於前揭
    時地為被告陳老壽下手竊取時，其外觀狀態除係以一般正常
    使用之架立方式停放外，經被告竊取後，復未經任何清潔或
    維修整理，即可供正常行駛，剎車力道等車況功能猶明顯良
    好、有力等情，既經被告陳老壽於本院審理時供述綦詳，客
    觀上顯係有人管理使用中並具有相當財產價值之堪用財物，
    並為年近半百、已有多年社會共同生活經驗，前數十年間並
    有多次竊盜犯罪前案紀錄之被告陳老壽所不能諉為不知者，
    乃其逕以前開方式予以竊取並持續供實際代步騎乘使用至為
    警查獲乃止，是其為前揭行為時，主觀上對該機車為他人管
    理支配中之財產原有認識，並基於意圖為自己不法所有意圖
    而予竊取之事實，亦堪認定。本件被告犯罪事證已臻明確，
    應依法論科。
三、核被告陳老壽所為，係犯刑法第320 條第1 項之竊盜罪。公
    訴意旨固依卷附被害人郭鐘華所述發現失車情節，以被告陳
    老壽前開竊盜犯行之著手時地，係於100 年8 月7 日上午8
    時許，在高雄市○鎮區○○路崗山仔公園旁所為，然其具體
    事實既經本院調查審理後，依被告陳老壽之供述等全案事證
    論述如上，除就具體犯罪時地之認定略有出入者外，其餘就
    被告同一、著手竊盜之方式、犯罪狀態之持續情形，乃至於
    為警查獲之經過等情節，要均一致，應認與前開檢察官起訴
    之標的為同一基本社會事實，本院自得依法論究，附此敘明
    。被告陳老壽前於98年間犯竊盜案件，依序經本院以98年度
    審簡字第1746號判處有期徒刑6 月確定、98年度審簡字第29
    60號判處有期徒刑6 月確定、98年度審簡字第5353號判處有
    期徒刑3 月確定，嗣經本院以99年度審聲字第1106號裁定應
    執行有期徒刑1 年確定，再因竊盜案件，經本院以99年度易
    字第422 號判處有期徒刑4 月、3 月，定應執行有期徒刑5
    月確定，並與上開應執行有期徒刑1 年部分接續執行，甫於
    100 年4 月22日縮刑期滿執行完畢出監，有臺灣高等法院被
    告前案紀錄表在卷可參，其受有期徒刑之執行完畢後，5 年
    內因故意而再犯本件有期徒刑以上之罪，為累犯，應依刑法
    第47條第1 項規定，加重其刑。爰審酌被告陳老壽之年齡、
    品行、智識能力、生活狀況、犯罪動機、目的、手段、對於
    法益所生危害之程度，其為51年7 月30日出生、受有小學肄
    業教育程度、家境貧寒、以從事垃圾清除為業之人，有警詢
    等年籍資料在卷可參，並據其在本院審理時自陳在卷，前有
    如附表一、二所示多次犯罪經法院判刑確定並執行完畢之紀
    錄，有臺灣高等法院被告前案紀錄表1 份附卷可按，素行欠
    佳，本件犯罪尚值壯年，非無謀生能力，為貪圖不勞而獲即
    恣意行竊，漠視他人財產權利，並考量其順手牽羊，利用他
    人機車鑰匙未經取下而犯罪竊取機車之手段，所得財物為重
    型機車一輛之價值，犯罪所得於查獲後，已經被害人郭鐘華
    領回，所生損害已獲相當程度之填補，犯罪後於本院審理時
    均能坦認犯行之犯後態度，及其初於77年12月2 日入獄時起
    ，至100 年4 月22日甫因事實欄所示各罪執畢出監為止，23
    年內累積監禁矯治時間逾14年之久，復於出獄甫約3 個月即
    再犯本案，有上開前案紀錄資料供參，前所歷經之監獄教化
    ，成效不彰，為真正矯治其惡性，刑期無刑，公訴檢察官於
    本院審理時具體求處有期徒刑6 月，容有未及等一切情狀，
    量處如主文所示之刑，以資懲儆。
四、按保安處分係針對受處分人將來之危險性所為之處置，以達
    教化、治療之目的，為刑罰之補充制度。我國現行刑法採刑
    罰與保安處分雙軌制，係在維持行為責任之刑罰原則下，為
    協助行為人再社會化之功能，以及改善行為人潛在之危險性
    格，期能達成根治犯罪原因、預防犯罪之特別目的。是保安
    處分中之強制工作，旨在對嚴重職業性犯罪及欠缺正確工作
    觀念或無正常工作因而犯罪者，強制其從事勞動，學習一技
    之長及正確之謀生觀念，使其日後重返社會，能適應社會生
    活，期以達成刑法教化、矯治之目的（司法院大法官會議釋
    字第471 號解釋暨理由書、釋字第528 號解釋、最高法院91
    年度臺上字第4625號判決意旨參照）。然因保安處分之措施
    亦含社會隔離、拘束身體自由之性質，其限制人民之權利，
    實與刑罰相同，本諸法治國家保障人權之原理及刑法之保護
    作用，保安處分之宣告，亦須本諸比例原則，使與行為人所
    為行為之嚴重性、行為人所表現之危險性，及對於行為人未
    來行為之期待性相當。竊盜犯贓物犯保安處分條例第3 條第
    1 項規定：「18歲以上之竊盜犯、贓物犯，有犯罪之習慣者
    ，得於刑之執行前，令入勞動場所強制工作」、第2 條第4
    項規定: 「應執行之刑未達1 年以上者，不適用本條例」，
    即係本於保安處分應受比例原則之規範意旨而制定，而由法
    院視行為人之危險性格，決定應否令入勞動處所強制工作，
    以達預防之目的，最高法院91年度臺上字第6125號判決意旨
    可資參照。又上開條例乃刑法第90條關於強制工作保安處分
    之特別規定，自應優先於刑法之規定而為適用。按刑法上規
    定之犯罪習慣，係指犯罪已成日常之慣性行為，而竊盜犯有
    無犯罪習慣，固為事實審法院之職權，但行為人之犯罪成為
    習慣，在客觀上有於較長之一段時間內反覆為多次犯罪行為
    之情狀，是以犯罪次數多寡及犯罪時間長短，應為認定有無
    犯罪習慣之重要因素（最高法院79年度臺上字第4255號、73
    年度臺上字第981 號判決意旨參照）。查被告陳老壽係51年
    出生，為18歲以上之人，前如附表一所示，自70年間起至10
    0 年間止30年間，迭因犯竊盜罪而經法院判刑確定並入監執
    行完畢，然均不知悔改而屢屢再犯，共計僅因竊盜罪經判決
    確定者竟多達20件之多（詳附表一），於前案執行完畢出監
    僅約百日即再犯本罪，猶徵其確已慣行竊盜犯罪成習，具有
    危險性格，積重難返，若仍僅施以徒刑，顯難期待能杜絕其
    慣於行竊之劣行，本院認有令其強制工作，習得技藝，矯治
    惡習，俾適應社會生活之必要，爰依竊盜犯贓物犯保安處分
    條例第3 條第1 項、第4 條及第5 條第1 項前段等規定，爰
    就被告前揭竊盜犯行，併予諭知於刑之執行前，令入勞動處
    所強制工作3 年，以資矯治。
據上論斷，應依刑事訴訟法273 條之1 第1 項、第284 條之1 、
第299 條第1 項前段，刑法第320 條第1 項、第47條第1 項，竊
盜犯贓物犯保安處分條例第3 條第1 項、第4 條、第5 條第1 項
前段，刑法施行法第1 條之1 ，判決如主文。
本案經檢察官曾財和到庭執行職務
中    華    民    國    100    年    10    月    7    日
                  刑事第十九庭  法  官  陳松檀
以上正本證明與原本無異。
如不服本判決應於收受本判決送達後10日內向本院提出上訴書狀
，其未敘述上訴理由者，並得於提起上訴後10日內向本院補提理
由書狀（均須按他造當事人之人數附繕本）「切勿逕送上級法院
」
中    華    民    國    100    年    10    月    7    日
                                書記官  洪季杏
附錄本判決論罪法條全文：
刑法第320條第1項
意圖為自己或第三人不法之所有，而竊取他人之動產者，為竊盜
罪，處五年以下有期徒刑、拘役或五百元以下罰金。
【附表一】
┌────┬───────┬───┬──────────┬──────┐
│編號    │法院判決案號  │案由  │處刑                │執行        │
├────┼───────┼───┼──────────┼──────┤
│1.      │本院70年度易字│竊盜  │有期徒刑4 月 (70年12│入監執行完畢│
│        │第4259號      │      │月27日確定)         │            │
├────┼───────┼───┼──────────┼──────┤
│2.      │本院71年度訴字│竊盜  │有期徒刑1 年2 月 (71│入監執行完畢│
│        │第536號       │      │年6月14日確定)      │            │
├────┼───────┼───┼──────────┼──────┤
│3.      │臺灣高等法院臺│竊盜  │有期徒刑5 月 (77年11│入監執行完畢│
│        │南高分院77年度│      │月3 日確定)         │            │
│        │上易字第2718號│      │                    │            │
│        │(原 審: 本院77│      │                    │            │
│        │年度易字第2937│      │                    │            │
│        │號)           │      │                    │            │
├────┼───────┼───┼──────────┼──────┤
│4.      │本院78年度易字│竊盜  │有期徒刑3 月 (78年4 │入監執行完畢│
│        │第927號       │      │月3日確定)          │            │
├────┼───────┼───┼──────────┼──────┤
│5.      │本院81年度易字│竊盜  │有期徒刑1 年10月 (81│入監執行完畢│
│        │第1949號      │      │年7月10日確定)      │            │
├────┼───────┼───┼──────────┼──────┤
│6.      │最高法院84年度│竊盜  │有期徒刑7 月 (84年2 │入監執行完畢│
│        │台非字第52號 (│      │月10日確定)         │            │
│        │原審: 本院83年│      │                    │            │
│        │度易字第1134號│      │                    │            │
│        │)             │      │                    │            │
├────┼───────┼───┼──────────┼──────┤
│7.      │本院83年度易字│竊盜  │有期徒刑10月 (84年2 │入監執行完畢│
│        │第6608號      │      │月6 日確定)         │            │
├────┼───────┼───┼──────────┼──────┤
│8.      │本院85年度易字│竊盜  │有期徒刑10月 (85年11│入監執行完畢│
│        │第5705號      │      │月3日確定)          │            │
├────┼───────┼───┼──────────┼──────┤
│9.      │本院92年度易字│竊盜  │有期徒刑6 月 (93年2 │入監執行完畢│
│        │第1924號      │      │月13日確定)         │            │
├────┼───────┼───┼──────────┼──────┤
│10.      │本院94年度簡上│竊盜  │有期徒刑6 月 (94年8 │入監執行完畢│
│        │字第447 號 (原│      │月18日確定)         │            │
│        │審: 本院94年度│      │                    │            │
│        │簡字第2140號) │      │                    │            │
├────┼───────┼───┼──────┬───┼──────┤
│11.      │本院93年度易字│竊盜  │有期徒刑7 月│經與附│入監執行完畢│
│        │第1397號      │      │(94年3月28日│表二編│            │
│        │              │      │確定)( 嗣 經│號3.所│            │
│        │              │      │減刑為3 月15│示之刑│            │
│        │              │      │日)         │合併定│            │
│        │              │      │            │應執行│            │
│        │              │      │            │刑有期│            │
│        │              │      │            │徒刑5 │            │
│        │              │      │            │月15日│            │
├────┼───────┼───┼──────┼───┤            │
│12.      │本院95年度易字│竊盜  │有期徒刑5 月│經與附│            │
│        │第2031號      │      │ (嗣經減刑為│表二編│            │
│        │              │      │2 月15日)   │號4.所│            │
│        │              │      ├──────┤示之刑│            │
│        │              │      │有期徒刑4月(│合併定│            │
│        │              │      │嗣經減刑為2 │應執行│            │
│        │              │      │月)         │刑有期│            │
│        │              │      │            │徒刑6 │            │
│        │              │      │            │月    │            │
├────┼───────┼───┼──────┼───┼──────┤
│13.      │本院97年度易字│竊盜  │有期徒刑8 月│應執行│入監執行完畢│
│        │第433號       │      │(97年4月14日│有期徒│            │
│        │              │      │確定)       │刑1年 │            │
├────┼───────┼───┼──────┤      │            │
│14.      │本院97年度審簡│竊盜  │有期徒刑5 月│      │            │
│        │字第167號     │      │ (97年3 月28│      │            │
│        │              │      │日確定)     │      │            │
├────┼───────┼───┼──────┼───┼──────┤
│15.      │本院98年度審簡│竊盜  │有期徒刑6月 │應執行│入監執行完畢│
│        │字第1746號    │      │(98 年6 月1 │有期徒│            │
│        │              │      │日確定)     │刑1年 │            │
├────┼───────┼───┼──────┤      │            │
│16.      │本院98年度審簡│竊盜  │有期徒刑6月 │      │            │
│        │字第2960號    │      │(98年8      │      │            │
│        │              │      │月10日確定) │      │            │
├────┼───────┼───┼──────┤      │            │
│17.      │本院98年度審簡│竊盜  │有期徒刑3 月│      │            │
│        │字第5353號    │      │(99 年2 月1 │      │            │
│        │              │      │日確定)     │      │            │
├────┼───────┼───┼──────┼───┼──────┤
│18.      │本院99年度易字│竊盜  │有期徒刑4 月│應執行│入監執行完畢│
│        │第422號       │      ├──────┤有期徒│            │
│        │              │      │有期徒刑3 月│刑5 月│            │
│        │              │      │            │ (99年│            │
│        │              │      │            │5 月10│            │
│        │              │      │            │日確定│            │
│        │              │      │            │)     │            │
├────┼───────┼───┼──────┴───┼──────┤
│19.      │本院100 年度簡│竊盜  │有期徒刑6月         │尚未執行完畢│
│        │字第4508號    │      │                    │            │
└────┴───────┴───┴──────────┴──────┘
【附表二】
┌───┬────────┬────┬────────┬───────┐
│編號  │ 法院判決案號   │案由    │處刑            │執行          │
├───┼────────┼────┼────────┼───────┤
│1.    │本院86年度訴字  │妨害性自│有期徒刑6 年，褫│入監執行完畢  │
│      │第2153號        │主      │奪公權5 年 (86年│              │
│      │                │        │9 月9日確定)    │              │
├───┼────────┼────┼────────┼───────┤
│2.    │本院92年交簡字  │公共危險│拘役55日 (93年3 │入監執行完畢  │
│      │第2395號        │        │月8日確定)      │              │
├───┼────────┼────┼────────┤              │
│3.    │本院95年度易字  │詐欺    │有期徒刑5 月（95│              │
│      │第130號         │        │年7 月6 日）（嗣│              │
│      │                │        │經減刑為2 月15日│              │
│      │                │        │，與附表一編號11.│              │
│      │                │        │所示之刑合併定應│              │
│      │                │        │執行刑5 月15日）│              │
├───┼────────┼────┼────────┤              │
│4.    │                │詐欺    │有期徒刑5 月（嗣│              │
│      │本院95年度易字  │        │經減刑為2 月15日│              │
│      │第2031號        │        │，與附表一編號12.│              │
│      │                │        │所示之刑合併定應│              │
│      │                │        │執行刑6 月）    │              │
└───┴────────┴────┴────────┴───────┘